臺灣臺北地方法院刑事判決　　　　　　100年度審訴字第354號
公　訴　人　臺灣臺北地方法院檢察署檢察官
被　　　告　吳士榮
上列被告因偽造文書案件，經檢察官提起公訴（100 年度偵字第
23330 號），被告於準備程序為有罪之陳述，本院合議庭裁定改
由受命法官獨任以簡式審判程序審理，判決如下：
    主      文
吳士榮犯行使偽造私文書罪，處有期徒刑肆月，如易科罰金，以
新臺幣壹仟元折算壹日。如附表所示偽造之「范守君」署押參拾
柒枚與指印柒拾枚均沒收。
    事實及理由
一、本案之犯罪事實及證據，除證據部分補充：「被告於本院訊
    問時之自白」外，餘均引用如附件檢察官起訴書之記載。
二、本案被告吳士榮所犯行使偽造私文書罪，非為死刑、無期徒
    刑、最輕本刑為3 年以上有期徒刑之罪，或高等法院管轄第
    一審案件，且被告於本院準備程序中，先就被訴事實為有罪
    之陳述，於經告知被告簡式審判程序之旨，並聽取公訴人、
    被告之意見後，由本院合議庭裁定適用簡式審判程序。
三、按刑法上偽造署押罪，係指單純偽造簽名、畫押而言，倘在
    制式之書類上偽造他人簽名，已為一定意思表示，具有申請
    書或收據等類性質者，則係犯偽造文書罪（最高法院85年度
    台非字第146 號判決參照）。再者，關於逮捕通知書、權利
    告知書上偽造他人署押，嗣持交查獲之員警，分別有已受為
    警察機關依法逮捕之通知、被告已知悉訴訟上權利之意思表
    示，該等文件應認係刑法第210 條之私文書（最高法院90年
    度台上字第6057 號判決參照）。查：被告於附表編號4 、5
    、7 、10、16所示之逮捕告知本人通知書、逮捕告知親友通
    知書、自願搜索同意書、權利告知書、尿液採樣同意書等文
    件上偽造「范守君」之署押及指印，由形式上觀之，上開行
    為已足表示被告係利用「范守君」之名義，表達已經收受逮
    捕通知與不通知指定親友、同意接受搜索、業經告知訊問前
    依法應告知之事項及同意實施尿液採樣。該等文件雖為警方
    基於便利而事先印製，惟被告既於其上簽名確認，足認被告
    有將該等文件內容採為自己一定意思表示之意，應屬刑法第
    210 條規定之私文書甚明。而被告完成上開偽造私文書之犯
    行後，復執以交付予承辦員警收執存卷，顯對該等文件之內
    容有所主張，均足生損害於范守君及警察機關對於文書製作
    與偵查犯罪之正確性。至被告於附表編號1 至3 、6 、8 、
    9 、11至15、17號所示文件上偽造「范守君」之署押、按捺
    指印，該等文件均係偵查人員依法製作，並命被告簽名確認
    ，被告僅係為掩飾身分而偽造「范守君」署押，冒用「范守
    君」之名而已，並無表明為文書之用意而不具文書之性質，
    該簽名或指印僅係表示受詢問者係「范守君」其人無誤，作
    為人格同一性之證明。除此，並無其他法律上之用意，應僅
    單純構成偽造署押之行為。
四、是核被告於附表編號4 、5 、7 、10、16所示之逮捕告知本
    人通知書、逮捕告知親友通知書、自願搜索同意書、權利告
    知書、尿液採樣同意書等文件上偽造「范守君」之署押及指
    印之行為，係犯刑法第216 條、第210 條之行使偽造私文書
    罪。被告偽造「范守君」署押，為偽造私文書之階段行為，
    其偽造私文書後復持以行使，偽造之低度行為應為行使之高
    度行為所吸收，不另論罪。被告於附表編號1 至 3 、6 、8
    、9 、11至15、17號所示文件上偽造「范守君」署押之行為
    ，係犯刑法第217 條第1 項偽造署押罪。公訴意旨未載被告
    涉犯刑法第217 條第1 項偽造署押罪，然犯罪事實既已論及
    ，本院自應予以審理，附此敘明。又起訴書附表編號10（即
    判決書附表編號14）被告於尿液檢體委驗單上偽造之「范守
    君」署押為1 枚，而非2 枚，業經檢察官於本院審理時當庭
    更正（見本院卷第23頁），併此敘明。被告於前開行使偽造
    私文書犯行及偽造署押犯行，雖係數行為，然屬同一刑事案
    件中之數行為，係於同時地或密切接近之時地實施侵害同一
    之法益，各行為之獨立性極為薄弱，依一般社會健全觀念難
    以強行分離。被告冒名應訊，主觀上當然有自始至終在各階
    段中均同為之意思，是各個舉動僅為犯罪行為之一部分。故
    同一刑事案件中之數偽造行為，可視為一刑事訴訟程序之數
    個階段，並接續而完成整個犯罪，其顯基於單一犯意接續所
    為，侵害單一法益，應包括於一行為予以評價，為接續犯，
    應論以一罪。而被告偽造「范守君」署押之行為，係承繼上
    開掩飾身分所為偽造私文書之偽造署押行為之同一犯意接續
    所為，係侵害相同之單一法益，自應包含於上開偽造署押單
    純一罪內，而上開偽造私文書之偽造署押行為，因屬偽造私
    文書之階段行為而不另論罪，是被告於上開文件偽造「范守
    君」之署押之行為，應為行使偽造私文書罪所吸收，不另依
    刑法第217 條第1 項偽造署押罪論擬（臺灣高等法院99年度
    上訴字第2 號判決參照）。爰審酌被告素行，其為脫免個人
    刑罰，竟冒用范守君名義應訊，無視范守君可能因此遭受刑
    事追訴之危險，所為非是，兼衡被告之生活狀況、品行、智
    識程度、犯罪之動機、目的、手段、所生危害、與被害人之
    關係，犯罪後坦承犯行、態度良好等一切情狀，量處如主文
    所示之刑，及諭知易科罰金之折算標準，以資懲儆。如附表
    所示文書，非屬被告所有，故不予宣告沒收，惟附表所示偽
    造之「范守君」署押共37枚與指印共70枚，不問是否屬被告
    所有，均應依刑法第219 條規定宣告沒收。
據上論斷，應依刑事訴訟法第273 條之1 第1 項、第299 條第 1
項前段、第310 條之2 、第454 條第2 項，刑法第210 條、第21
6 條、第219 條、第41條第1 項前段，判決如主文。
本案經檢察官李元銘到庭執行職務
中    華    民    國   100    年    12    月    30    日
                  刑事第二十庭    法  官  詹慶堂
以上正本證明與原本無異。
如不服本判決應於收受送達後10日內向本院提出上訴書狀，並應
敘述具體理由；其未敘述上訴理由者，應於上訴期間屆滿後20日
內向本院補提理由書（均須按他造當事人之人數附繕本）「切勿
逕送上級法院」。
                                  書記官  蔡易霖
中    華    民    國   100    年    12    月    30    日
附錄本案所犯法條全文：
刑法第210條
偽造、變造私文書，足以生損害於公眾或他人者，處5 年以下有
期徒刑。
刑法第216條
行使第 210 條至第 215 條之文書者，依偽造、變造文書或登載
不實事項或使登載不實事項之規定處斷。
附表：
┌──┬──────┬────────┬────────┐
│編號│文件名稱    │偽造署押及蓋印指│偽造署押之數量（│
│    │            │印之欄位        │含蓋印之指印）  │
├──┼──────┼────────┼────────┤
│1   │臺北市政府警│「受詢問人」欄及│「范守君」署押2 │
│    │察局中山分局│騎縫處          │枚、指印5枚     │
│    │建國派出所10│                │                │
│    │0年6月4日3時│                │                │
│    │48分至3時58 │                │                │
│    │分第一次警詢│                │                │
│    │筆錄        │                │                │
├──┼──────┼────────┼────────┤
│2   │臺北市政府警│「受詢問人」欄及│「范守君」署押3 │
│    │察局中山分局│騎縫處          │枚、指印16枚    │
│    │建國派出所10│                │                │
│    │0年6月4日6時│                │                │
│    │58分至8時40 │                │                │
│    │分第二次警詢│                │                │
│    │筆錄        │                │                │
├──┼──────┼────────┼────────┤
│3   │臺北市政府警│「受詢問人」欄及│「范守君」署押2 │
│    │察局中山分局│騎縫處          │枚、指印4枚     │
│    │建國派出所10│                │                │
│    │0年6月4日10 │                │                │
│    │時至10時20分│                │                │
│    │第三次警詢筆│                │                │
│    │錄          │                │                │
├──┼──────┼────────┼────────┤
│4   │臺北市政府警│「被通知人簽名捺│「范守君」署押2 │
│    │察局中山分局│印」欄          │枚、指印2枚     │
│    │執行拘提逮捕│                │                │
│    │告知本人通知│                │                │
│    │書          │                │                │
├──┼──────┼────────┼────────┤
│5   │臺北市政府警│「通知方式」欄  │「范守君」署押1 │
│    │察局中山分局│                │枚、指印1枚     │
│    │執行拘提逮捕│                │                │
│    │告知親友通知│                │                │
│    │書          │                │                │
├──┼──────┼────────┼────────┤
│6   │指紋卡片    │指紋卡片下方空白│「范守君」署押1 │
│    │            │處及卡片空白格位│枚、指印14枚    │
├──┼──────┼────────┼────────┤
│7   │自願搜索同意│「同意受搜索人」│「范守君」署押2 │
│    │書2紙       │欄              │枚、指印2枚     │
├──┼──────┼────────┼────────┤
│8   │臺北市政府警│「受搜索人簽名」│「范守君」署押6 │
│    │察局中山分局│「受執行人簽名」│枚、指印8枚     │
│    │搜索、扣押筆│欄              │                │
│    │錄2份       │                │                │
├──┼──────┼────────┼────────┤
│9   │臺北市政府警│「受執行人」、「│「范守君」署押2 │
│    │察局中山分局│簽名捺印」欄    │枚、指印2枚     │
│    │扣押物品收據│                │                │
│    │及無應扣押之│                │                │
│    │物證明書    │                │                │
├──┼──────┼────────┼────────┤
│10  │權利告知書  │「被告知人」欄  │「范守君」署押1 │
│    │            │                │ 枚、指印1 枚   │
├──┼──────┼────────┼────────┤
│11  │臺北市政府警│「所有人」及「品│「范守君」署押6 │
│    │察局中山分局│名」欄          │枚、指印7枚     │
│    │扣押物品目錄│                │                │
│    │清冊2紙     │                │                │
├──┼──────┼────────┼────────┤
│12  │現場及警局內│「嫌疑人」欄    │「范守君」署押3 │
│    │被告相片7張 │                │枚、指印3枚     │
├──┼──────┼────────┼────────┤
│13  │臺北市政府警│「涉嫌人簽章」欄│「范守君」署押1 │
│    │察局中山分局│                │枚、指印1枚     │
│    │毒品初步鑑驗│                │                │
│    │報告書      │                │                │
├──┼──────┼────────┼────────┤
│14  │臺北市政府警│「受檢者姓名」、│「范守君」署押1 │
│    │察局偵辦毒品│「簽名」欄      │枚、指印1枚     │
│    │案件尿液檢體│                │                │
│    │委驗單      │                │                │
├──┼──────┼────────┼────────┤
│15  │臺北市政府警│「本案被告簽名」│「范守君」署押2 │
│    │察局毒品案件│欄              │枚、指印2枚     │
│    │嫌犯通聯紀錄│                │                │
│    │表2紙       │                │                │
├──┼──────┼────────┼────────┤
│16  │臺北市政府警│「被採樣人」欄  │「范守君」署押1 │
│    │察局中山分局│                │枚、指印1枚     │
│    │尿液採樣同意│                │                │
│    │書          │                │                │
├──┼──────┼────────┼────────┤
│17  │臺灣臺北地方│「受訊問人」欄  │「范守君」署押1 │
│    │法院檢察署10│                │枚              │
│    │0年6月4日訊 │                │                │
│    │問筆錄      │                │                │
├──┼──────┴────────┴────────┤
│合計│    偽造「范守君」署押共37枚、指印共70枚        │
│    │                                                │
└──┴────────────────────────┘